【裁判字號】    97,訴,488
【裁判日期】    971231
【裁判案由】    清償債務
【裁判全文】
臺灣基隆地方法院民事判決               97年度訴字第488號
原      告  乙○○
被      告  甲○○
上列當事人間請求清償債務事件，本院於民國97年12月18日言詞
辯論終結，判決如下：
    主  文
被告應給付原告新臺幣伍拾萬元，及自民國九十七年十月一日起
至清償日止，按週年百分之五計算之利息。
原告其餘之訴駁回。
訴訟費用由被告負擔百分之三十八，餘由原告負擔。
本判決原告勝訴部分得假執行；但被告如以新臺幣伍拾萬元預供
擔保，免為假執行。
    事實及理由
一、原告主張：
  (一)被告於民國96年 3月15日邀同訴外人周富吉為連帶保證人與
    原告簽立借據，向原告借款新臺幣（下同） 500,000元，之
    後自96年5月11日起至97年1月24日止，陸續以公司營運需資
    金週轉或代支運費、開發費用、房租租金等理由又借款808,
    024 元，不料被告並無清償之意，經催討後亦置之不理，為
    此提起本件訴訟，請求被告給付1,308,024元，及自支付命
    令送達翌日起至清償日止，按週年5%計算之利息。
  (二)對被告抗辯之陳述：兩造是代理關係，原告代理被告的產品
    ，並未約定由原告負擔營運費用，所有款項都是被告向原告
    借貸，保證人周富吉曾答應要處理被告債務至今也沒有清償
    ，而被告陳稱原告可分得利潤3分之1並非事實，被告沒有生
    產出產品，且未經過檢驗，無法販賣，甚至被告在大陸桂林
    的公司已於96年 3月26被吊銷營業執照，還欺騙原告尚在營
    運中。
二、被告聲明求為駁回原告之訴，並抗辯略以：原告固有支出1,
    308,024元，其中僅500,000元是借款，其餘部分依照合作約
    定，被告不收取權利金，營運支出則由原告負擔，原告可分
    得利潤3分之1，原告所列明細均是用在公事上，由於原告願
    意負擔所有費用，被告才將專利權交予原告，但原告後來不
    願支付檢驗費用導致產品無法銷售，另大陸公司營業處所變
    動，原告卻沒辦理遷移手續，執照才被撤銷。
三、原告主張被告於96年 3月15日邀同訴外人周富吉為連帶保證
    人，向原告借款 500,000元，迄今未清償等事實，業據原告
    提出借據、入戶電匯申請書、收據、中國建設銀行取款憑條
    等件影本為證，並經證人周富吉於97年12月 4日證述明確，
    且為被告所不爭執，應可信為真實。
四、至於原告主張被告共向原告借款 1,308,024元，則為被告所
    否認，並以前揭內容抗辯，因此兩造的爭點是：除上開500,
    000元借款部分外，兩造間有無消費借貸關係存在？經查：
  (一)按當事人主張有利於己之事實者，就其事實有舉證之責任，
    民事訴訟法第277條前段定有明文。而民事訴訟如係由原告
    主張權利者，應先由原告負舉證之責，若原告先不能舉證，
    以證實自己主張之事實為真實，則被告就其抗辯事實即令不
    能舉證，或其所舉證據尚有疵累，亦應駁回原告之請求（最
    高法院17年上字第 917號判例意旨參照）。次按稱消費借貸
    者，謂當事人一方移轉金錢或其他代替物之所有權於他方，
    而約定他方以種類、品質、數量相同之物返還之契約，民法
    第474條第1項定有明文。又金錢交付之原因多端，或為買賣
    ，或為贈與，或因其他之法律關係而為交付，非謂一有金錢
    之交付，即得推論交付金錢之雙方係屬消費借貸關係。故當
    事人主張有金錢借貸關係存在者，須就借貸關係所須具備之
    特別要件即金錢之交付與借貸意思表示互相一致二者負舉證
    之責任，若僅證明有金錢之交付，未證明借貸意思表示互相
    一致者，仍不能認為有金錢借貸關係存在。
  (二)原告主張其自96年5月11日起至97年1月24日止，交付被告或
    代為支出費用共 808,024元，被告固不否認原告有支出金錢
    ，惟否認兩造間有借貸之合意，依上開說明，自應由原告就
    兩造間有成立消費借貸契約之合意負舉證責任。原告固提出
    匯款單、統一發票、出貨單、匯款收據等件影本為證，但上
    開文書並無有關金錢借貸或清償期、利息、利率等約定之記
    載，而原告支出金錢可能為借貸、買賣、贈與、合夥、投資
    等原因，不一而足，原告提出之上開證據，僅能證明其有支
    出金錢之事實，尚難僅憑其有支出金錢，即認定原告與被告
    間有消費借貸關係存在，原告復無法提出其他證據證明其與
    被告間有借款關係存在，原告就其主張之消費借貸關係，自
    未盡舉證之責。原告既未能舉證證明其主張之事實為真實，
    則其基於消費借貸之法律關係，請求被告給付 808,024元，
    即屬無據。
五、綜上所述，原告依消費借貸之法律關係，請求被告給付500,
    000元，及自支付命令送達翌日即97年10月1日起至清償日止
    ，按週年5%計算之法定遲延利息，為有理由，應予准許，逾
    上開範圍之請求，於法無據，不應准許。
六、本判決所命給付之金額未逾 500,000元，應依職權宣告假執
    行，並依職權宣告被告預供擔保而免為假執行。
七、結論：本件原告之訴為一部有理由，一部無理由，依民事訴
    訟法第79條、第389條第1項第5款、第392條第 2項，判決如
    主文。
中    華    民    國    97    年    12    月    31    日
                  民事庭法  官  陳湘琳
以上正本係照原本作成。
對於本件判決如有不服，應於收受送達後20日內向本院提出上訴
書狀，敘述上訴之理由，上訴於臺灣高等法院，並按他造當事人
之人數附具繕本。
中    華    民    國    97    年    12    月    31    日
                        書記官  張宏賓


司法院資訊處製作；財團法人民間司法改革基金會備份。
